臺北高等行政法院判決
　　　　　　　　　　　　　　　92年度訴字第05533號
　　　　　　　　　　　　　　　.
原　　　告　甲○○
被　　　告　桃園縣政府
代　表　人　乙○○（縣長）
訴訟代理人　丙○○
上列當事人間因區域計畫法事件，原告不服內政部92年10月23日
台內訴字第09 20006903號訴願決定，提起行政訴訟。本院判決
如下：
　　主  文
原告之訴駁回。
訴訟費用由原告負擔。
　　事  實
一、事實概要：
    緣原告未經申請許可，擅自於其所有之桃園縣大溪鎮○○段
    粟子園小段97-13、97-14地號等二筆特定農業區農牧用地土
    地上修建鐵皮屋放置機具、電銲材料等，經桃園縣大溪鎮公
    所於92年3月31日向被告機關查報違規使用，案經被告機關
    認定原告違反區域計畫法第15條第1項規定，乃依同法第21
    條第1項規定，以92年7月30日府地用字第0920173768號處分
    書裁處原告新臺幣6萬元罰鍰，並停止非法使用，於文到三
    個月內恢復原容許使用項目之使用。原告不服，提起訴願，
    遭決定駁回，遂提起本件行政訴訟。
二、兩造聲明：
　　(一)原告聲明求為判決：1.訴願決定及原處分均撤銷。
                        2.訴訟費用由被告負擔。
　　(二)被告聲明求為判決：1.駁回原告之訴。
                        2.訴訟費用由原告負擔。
三、兩造之爭點：被告機關認原告違反區域計畫法第15條第1項規
    定，乃依同法第21條第1項規定，裁處原告新臺幣6萬元罰鍰
    ，並停止非法使用，於文到三個月內恢復原容許使用項目之
    使用，是否適法？
　　(一)原告主張之理由：
      1.緣座落於桃園縣大溪鎮○○段栗子園小段97-13、97-14
        地號兩筆土地按空照圖於67年前即有建築物存在，並非
        如處分書中所言「‧‧‧於82年間在自己農地搭建簡單
        農舍‧‧‧」；可證原處分機關未予詳查。
      2.另大溪「崁津大橋」施工造成系爭土地無法供農用，處
        分書中所言係原告與施工單位之私權爭議，熟不知公共
        工程之施工也是公家單位所為，何來私權爭議之有，況
        原施工單位屬台灣省，如今原告所受損失，無相對機關
        可申訴。
      3.系爭土地固未種植農作物，惟何謂作農業使用，難道不
        能擺設其他物品。鐵皮屋是供作擺放東西用，原告有擺
        放與農業有關之機具。
　　(二)被告主張之理由：
      1.按區域計畫法第15條規定「區域計畫公告實施後，不屬
        第11條之非都市土地，應由有關直轄市或縣 (市)政府，
        按照非都市土地分區使用計畫，製定非都市土地使用分
        區圖，並編定各種使用地，報經上級主管機關核備後，
        實施管制。變更之程序亦同。其管制規則，由中央主管
        機關定之。」；復依非都巿土地使用管制規則第6條規定
        「非都巿土地經劃定使用分區並編定使用地類別，應依
        其容許使用項目及許可使用細目使用」，系爭地編定為
        「特定農業區農牧用地」依法應為農業使用，按大溪鎮
        公所查報之事實，其建築鐵皮屋供停放挖土機、車輛、
        堆置機械器具、鋼鐵材料、電焊器材，案經目的事業單
        位及使用地主管機關再次複查確認土地已非屬農用。故
        系爭地未依編定類別用途使用，確屬違反土地使用之相
        關規定。
      2.原告於訴願書陳「．．因農作需要、故嗣後將部份放置
        耕耘機、堆土機等及農機有關修理及附屬設備．．」，
        與原大溪鎮公所及被告農業局再次複查之事實有甚大之
        出入，顯為卸責之辭；至所陳因大溪「崁津大橋」施工
        致無法供作農作使用乙節，原告如認工程施工致其權益
        受有損壞，應向施工單位請求協調處理，或依國家賠償
        法規定向賠償義務機關請求賠償，且此一事實與本案原
        告擅自建造鐵皮屋放置非農業機具並無因果關係，系爭
        地違規之事實業經目的事業單位確認無誤，故被告所為
        之行政處分，於法並無違誤，訴訟顯無理由。
      3.綜上，揆諸首揭規定，原告違法事實洵堪認定。本件原
        告訴願經內政部內政部訴願駁回。原告所訴非有理由，
        原處分及內政部台內訴字第092000690號（案號：00000
        00000）訴願決定應予維持，爰請貴院鑒核，賜判如被告
        機關答辯聲明，以維法制。
　　理  由
一、按區域計畫法第15條第1項規定：「區域計畫公告實施後，不
    屬第11條之非都市土地，應由有關直轄市或縣（市）政府，
    按照非都市土地分區使用計畫，製定非都市土地使用分區圖
    ，並編定各種使用地，報經上級主管機關核備後，實施管制
    。變更之程序亦同。其管制規則，由中央主管機關定之。」
    同法第21條規定：「違反第15條第1項之管制使用土地者，由
    該管直轄市縣（市）政府處新臺幣6萬元以上30萬元以下罰鍰
    ，並得限期令其變更使用、停止使用或拆除地上物恢復原狀
    。前項情形經限期變更使用，停止使用或拆除地上物恢復原
    狀而不遵從者，得按次處罰，並停止供水、供電、封閉、強
    制拆除或採取其他恢復原狀之措施，其費用由土地或地上物
    所有人、使用人或管理人負擔。前二項罰鍰，經限期繳納逾
    期不繳者，移送法院強制執行。」
二、本件被告認定原告違反區域計畫法第15條第1項規定，依同法
    第21條第1項規定，以92年7月30日府地用字第0920173768號
    處分書裁處原告新臺幣6萬元罰鍰，並停止非法使用，於文到
    三個月內恢復原容許使用項目之使用，原告不服，提起訴願
    ，遭決定駁回，循序起訴意旨略以：系爭土地於67年前即有
    建築物存在，並非原告於82年間搭建；又因大溪「崁津大橋
    」施工造成系爭土地無法供農用，系爭土地固未種植農作物
    ，惟何謂作農業使用，難道不能擺設其他物品，鐵皮屋是供
    擺放物品用，惟原告有擺放與農業有關之機具云云。
三、按「非都市土地使用分區劃定及使用地編定後，由直轄市或
    縣（市）政府管制其使用，並由當地鄉（鎮、市、區）公所
    隨時檢查，其有違反土地使用管制者，應即報請直轄市或縣
    （市）政府處理。」、「非都市土地經劃定使用分區並編定
    使用地類別，應依其容許使用項目‥‥」為行為時非都市土
    地管制規則第5條第1項、第6條第1項所規定；該管制規則乃
    區域計畫法第15條授權內政部訂定，作為實施管制非都市土
    地使用之依據。卷查本案系爭土地係非都市土地，經依法編
    定為一般農業區農牧用地，依區域計畫法施行細則第15條第5
    款規定，應供農牧生產及其設施使用。又屬行為當時非都市
    土地使用管制規則第6條第3項規定之附表所載農牧用地，雖
    得作農業設施或畜牧設施，惟原告在系爭農牧用地上修建築
    鐵皮屋放置機具、電銲材料，並供小汽車停車及住家用，而
    未作農業使用等情，經桃園縣大溪鎮公所二度現場查勘屬實
    ，有92年3月26日及92年6月13日非都市土地違規使用案件處
    理查報表、現場照片、大溪鎮公所93年3月31日溪鎮民字第
    0920005643號函及92年6月17日溪農字第0920011529號函等附
    卷可稽，堪認屬實。系爭土地經現場勘驗，鐵皮屋內既堆放
    機械設備、電銲材料、私人汽機車停放及住家使用等，已與
    設施使用不符；又據現場照片顯示，現場並無停放原告所稱
    之耕耘機，原告於本院審理中亦自承系爭土地未種植農作物
    ，於80年左右有修繕該鐵皮屋之情；綜情以觀，原告就系爭
    二筆特定農業區農牧用地土地，未依規定使用，違反區域計
    畫法第15條第1項規定之情，彰彰明甚；原告主張鐵皮屋是
    供擺放物品用，有擺放與農業有關之機具，並未違反上揭規
    定云云；容非可採。被告以原告違反區域計畫法第15條第1
    項規定，依同法第21條第1項規定，處原告新臺幣6萬元罰鍰
    ，並停止非法使用，於文到三個月內恢復原容許使用項目之
    使用，洵屬有據。
四、原告另主張因大溪「崁津大橋」施工造成系爭土地無法供農
    用云云；惟原告就其主張因「崁津大橋」施工致系爭土地無
    法供農業使用之事實，未據舉證以實其說；至原告認工程施
    工致其權益受有損害，係其與施工單位間賠償之問題，亦與
    本件無涉，原告不得執此而解免其責任。
五、綜上所述，原告起訴論旨，並非可採。被告以原告違反區域
    計畫法第15條第1項規定，依同法第21 條第1項規定，處原告
    新臺幣6萬元罰鍰，並停止非法使用，於文到三個月內恢復原
    容許使用項目之使用，並無違誤，訴願決定，予以維持，亦
    無不合，原告仍執前詞，訴請撤銷，為無理由，應予駁回。
據上論結，本件原告之訴為無理由，爰依行政訴訟法第九十八條
第三項前段，判決如主文。
中　　華　　民　　國　　94　　年　 　1　　月　 20  　 日
                  第六庭審判長法  官   林樹埔
                              法  官　 曹瑞卿
                              法  官　 許瑞助
上為正本係照原本作成。
如不服本判決，應於送達後20日內，向本院提出上訴狀並表明上
訴理由，如於本判決宣示後送達前提起上訴者，應於判決送達後
20日內補提上訴理由書（須按他造人數附繕本）。
中　　華　　民　　國　　94　　年　 　1　　月　 20  　 日
                              書記官   吳芳靜
